臺灣臺中地方法院刑事判決　　　　　　　95年度訴字第2870號
公　訴　人　臺灣臺中地方法院檢察署檢察官
被　　　告　甲○○
上列被告因違反毒品危害防制條例案件，經檢察官提起公訴（九
十五年度毒偵字第三六八二號），被告就被訴事實為有罪之陳述
，經本院合議庭裁定由受命法官獨任進行簡式審判程序，本院判
決如下：
    主    文
甲○○施用第一級毒品，累犯，處有期徒刑拾月，扣案之第一級
毒品海洛因壹包（淨重：零點貳公克；空包裝重：零點伍貳公克
）沒收銷燬之。
    犯罪事實
一、甲○○前因二次違反毒品危害防制條例、槍砲彈藥刀械管制
    條例等案件，經法院分別判處有期徒刑一年六月、一年二月
    、一年六月，經裁定應執行有期徒刑三年十月確定，於民國
    九十一年二月十九日假釋付保護管束，嗣經撤銷假釋，應執
    行殘餘刑期一年五月，又曾因施用第一級毒品案件，經本院
    判處有期徒刑一年確定，與上開殘餘刑期接續執行，甫於九
    十五年一月二十二日縮行期滿執行完畢。又曾因施用毒品案
    件，經本院依臺灣臺中地方法院檢察署檢察官之聲請，以裁
    定令入戒治處所施以強制戒治，甫於九十二年十月五日執行
    完畢釋放。詎仍不知戒絕，於強制戒治執行完畢後五年內，
    竟基於施用第一級毒品海洛因之犯意，於九十五年八月八日
    十六、七時許，在臺中市○○路○段一○九號五樓之八住處
    房間內，以注射針筒注射之方式，施用第一級毒品海洛因一
    次。嗣於九十五年八月九日二十一時三十分許，為警於臺中
    市○○路○段一○九號五樓之八查獲，並扣得第一級毒品海
    洛因一包（淨重：○點二公克；空包裝重：○點五二公克）
    。
二、案經臺中市警察局第一分局報告臺灣臺中地方法院檢察署檢
    察官偵查起訴。
    理    由
一、前揭事實，業據被告於本院審理時坦承不諱，且被告為警查
    獲後，經採集其尿液送驗結果係呈嗎啡陽性反應，有詮昕科
    技股份有限公司濫用藥物尿液檢驗報告一份（九十五年度毒
    偵字三六八二號卷第一五頁）在卷可稽，又扣案之白色粉末
    一包（淨重：○點二公克；空包裝重：○點五二公克），經
    送法務部調查局鑑驗之結果，含有第一級毒品海洛因之成分
    ，此有法務部調查局九十五年九月二十五日調科壹字第○九
    五二三○一九七六○號鑑定書一紙（本院卷第七頁）附卷可
    按，足認被告自白與事實相符。是本案事證明確，被告犯行
    堪以認定。
二、被告曾因施用毒品案件，經本院依臺灣臺中地方法院檢察署
    檢察官之聲請，以裁定令入戒治處所施以強制戒治，甫於九
    十二年十月五日執行完畢釋放等情，此有臺灣臺中地方法院
    檢察署刑案資料查註紀錄表、全國施用毒品案件紀錄表及臺
    灣高等法院被告前案紀錄表在卷可稽，被告於強制戒治執行
    完畢後五年內，再犯本案施用毒品之犯行，依毒品危害防制
    條例第二十三條第二項之規定，自應依法論科。
三、核被告所為，係犯毒品危害防制條例第十條第一項之施用第
    一級毒品罪。其於施用第一級毒品前後持有第一級毒品之低
    度行為，為施用之高度行為所吸收，不另論罪。被告前因二
    次違反毒品危害防制條例、槍砲彈藥刀械管制條例等案件，
    經法院分別判處有期徒刑一年六月、一年二月、一年六月，
    經裁定應執行有期徒刑三年十月確定，於九十一年二月十九
    日假釋付保護管束，嗣經撤銷假釋，應執行殘餘刑期一年五
    月；又曾因施用第一級毒品案件，經本院判處有期徒刑一年
    確定，與上開殘餘刑期接續執行，甫於九十五年一月二十二
    日縮行期滿執行完畢等情，有臺灣臺中地方法院檢察署刑案
    資料查註紀錄表，臺灣高等法院被告前案紀錄表在卷可參，
    其於受有期徒刑執行完畢後，五年以內故意再犯本件有期徒
    刑以上之罪，應依刑法第四十七條第一項，論以累犯，並加
    重其刑。另起訴書雖載被告施用第一級毒品之期間係九十五
    年七月三十一日起至九十五年八月八日（除本案九十五年八
    月八日十六、十七時許施用一次外）止，惟九十五年七月三
    十一日起至九十五年八月八日止之施用第一級毒品海洛因之
    犯罪事實，僅有被告於偵訊中之自白，且被告於本院審理時
    僅坦承有於九十五年八月八日十六、七時許，施用第一級毒
    品海洛因一次，亦未陳述曾於前開九十五年七月三十一日起
    至九十五年八月八日止，有多次施用第一級毒品海洛因之情
    事，復無其他積極證據足資證明被告此部分之犯行，此部分
    之犯行即屬不能證明，惟此部分公訴人認與本案前開論罪科
    刑部分有裁判上一罪關係，本院自無庸另為無罪之判決，
　　附此敘明。爰審酌被告曾經強制戒治後，猶再施用毒品不輟
  　，且施用毒品除戕害自身健康外，併對社會秩序生不良影響
    ，及其施用之次數，暨其犯罪後坦承犯行等一切情狀，量處
    如主文所示之刑。扣案之第一級毒品海洛因一包（淨重：零
    點二公克；空包裝重：○點五二公克；空包裝袋無法與毒品
    完全析離，應整體視為毒品），均屬本案查獲之毒品，業據
    被告供承在卷，爰依毒品危害防制條例第十八條第一項前段
    之規定，予宣告沒收銷燬之。
四、移送併辦意旨另以：被告基於施用第一級毒品之犯意，於九
    十五年八月二十一日十五時三十分許，施用第一級毒品海洛
    因一次（九十五年毒偵字第四六二七號）；被告基於施用第
    一級毒品之概括犯意，自九十五年十一月一十日某時起至同
    年月十三日十五時許止，連續施用海洛因多次（九十五年度
    毒偵字第五三九七號），因認被告此等部分行為亦均涉犯毒
    品危害防制條例第十條第一項之施用第一級毒品罪嫌。惟按
    刑法第五十六條連續犯之規定業於九十四年二月二日修正公
    布刪除，並於九十五年七月一日施行，而依新法對於上開反
    覆實施犯罪模式之對應處置，除合於「接續犯」或「包括一
    罪」之情形外，則僅能依數罪併罰之規定個別處斷。而所謂
    之接續犯，係指數行為於同時同地或密切接近之時地實施，
    侵害同一之法益，各行為之獨立性極為薄弱，依一般社會健
    全觀念，在時間差距上，難以強行分開，在刑法評價上，以
    視為數個舉動之接續施行，合為包括之一行為予以評價，較
    為合理，方屬接續犯之範疇，足見「接續犯」之成立，係以
    時、空密接性為前提要件，即透過對於同一法益之同種類侵
    害行為繼續不間斷之實行，業已稀釋個別行為之獨立性，致
    使刑法評價時將之視為單一、整體之犯罪行為，以符合社會
    一般人對於行為概念之認知，並與行為人之犯罪目的相互結
    合（最高法院八十六年臺上字第三二九五號判例意旨參照）
    ；至於學理上「包括一罪」概念中，與施用毒品之犯罪型態
    較有關聯者，應屬「集合犯」之態樣，此即依一般社會通念
    ，特定犯罪行為具有反覆實施之特性，立法者於制定刑罰法
    律之初，亦已認知該種行為類型之反覆性，而有意藉由法條
    中客觀構成要件之行為要素，涵括上開具有反覆實施特性之
    數個犯罪行為，仍僅接受一次刑法之評價為已足；然施用毒
    品犯罪，或為零星偶一之施用，是自難認立法者於制定刑罰
    法律之初，已認知該種行為類型之反覆性，且有意藉由法條
    中客觀構成要件之行為要素，涵括上開具有反覆實施特性之
    數個犯罪行為。職是，多次施用毒品犯罪之行為，當無論以
    「集合犯」之餘地，此時則應回歸一般刑法上行為單、複數
    之認定，而予論罪科刑，較稱妥適。經查，被告於本院審理
    時陳明：伊於九十五年八月八日十六、七時左右施用第一級
    毒品海洛因等語。則被告嗣分別於九十五年八月二十一日十
    五時三十分許；自九十五年十一月一十日某時起至同年月十
    三日十五時許止，施用海洛因之犯行，距起訴部分即九十五
    年八月八日當日之施用時點，已逾二週以上有餘，顯見二者
    明顯可分而具有獨立性，依前揭說明，自與「接續犯」之要
    件，亦非「集合犯」，自難將被告上開施用海洛因之犯行逕
    論以「包括一罪」。是以檢察官移送併案審理部分，既非集
    合犯，亦無接續犯之關係，自當論以數罪而分論處罰，與本
    案起訴經判決有罪部分並無裁判上一罪關係，此部分既未經
    起訴，本院無從併予審究，是此部分應退由檢察官另為適法
    之處理。
據上論斷，應依刑事訴訟法第二百七十三條之一第一項、第二百
九十九條第一項前段，毒品危害防制條例第十條第一項、第十八
條第一項前段，刑法第十一條、第四十七條第一項，判決如主文
。
本案經檢察官乙○○到庭執行職務。
中　　華　　民　　國　　96　　年　　1 　　月　　9 　　日
                        刑事第十四庭　法　官  劉逸成
上正本證明與原本無異。
如不服本判決，應於送達後十日內向本院提出上訴狀（須附繕本
），上訴於臺灣高等法院臺中分院。
                                      書記官  高勳楠
中　　華　　民　　國　　96　　年　　1 　　月　　9 　　日
附錄論罪科刑法條：
毒品危害防制條例第十條
施用第一級毒品者，處六月以上五年以下有期徒刑。
施用第二級毒品者，處三年以下有期徒刑。
